臺北高等行政法院判決　　　　　　　　　　　　　　九十二年度訴字第二三六三號
　　　　　　　　　　　　　　　.
　　原　　　告　美商‧派拉蒙影片公司（Paramount Pictures Corporation）
　　代　表　人　甲○○ ○○.
　　訴訟代理人　陳長文律師
　　　　　　　　蔡瑞森律師
　　被　　　告　經濟部智慧財產局
　　代　表　人　蔡練生（局長）
　　訴訟代理人　丙○○
 　 參　加　人　荷蘭商‧可登布魯國際公司
　　　　　　　 Le Cor.
　　代　表　人　安卓康特魯A.
　　訴訟代理人　乙○○
　　複　代理人　蔡淑美律師
右當事人間因商標異議事件，原告不服經濟部中華民國九十二年三月二十日經訴字第
○九二○六二○六二四○號訴願決定，提起行政訴訟，本院判決如左：
　　主  文
原告之訴駁回。
訴訟費用由原告負擔。
　　事  實
一、事實概要：參加人於民國（下同）八十九年十一月六日以「Sabrina」商標，指
    定使用於商標法施行細則第四十九條所定商品及服務分類表第十六類之印刷出版
    物、紙板、書籍、評論刊物、報紙、烹飪及酒學雜誌、照片、畫筆、打字機、紙
    牌、事務用紙、噴出式紙帶、燙髮紙、果實保護紙、衛生用紙、紙餐巾、紙桌巾
    、紙手帕、貼紙、念珠、十字架、香冥紙、祭祀用紙製假禮品、水彩、嬰兒紙尿
    褲、紙尿片、紙型、紙袋、紙盒、紙箱、塑膠製之袋、膠紙、膠帶、膠水、漿糊
    、印章箱、畫具盒、筆、筆刷、筆盒、硯台、墊板、握筆器、筆座、紙製旗幟、
    家庭或廚房用保鮮膜等商品，向被告申請註冊，經被告准列為審定第九九○二七
    三號商標（下稱系爭商標，圖樣如附圖一所示）。嗣原告以該審定商標有違商標
    法第三十七條第七款之規定，檢具「Sabrina」、「Sabrina - THE TEENAGE
    WITCH」等商標（下稱據以異議商標，圖樣如附圖二所示），對之提起異議，經
    被告審查，以九十一年十月二十九日中台異字第九一○四七五號商標異議審定書
    為異議不成立之處分。原告不服，提起訴願，遭決定駁回，遂提起行政訴訟。本
    院因認本件撤銷訴訟之結果，參加人之權利或法律上利益將受損害，爰依參加人
    之聲請裁定允許其獨立參加被告之訴訟。
二、兩造聲明：
　　(一)原告聲明：
      1.訴願決定及原處分均撤銷，並判命被告就註冊第00000000號「
        SABRINA」商標異議案作成撤銷註冊之處分。
      2.訴訟費用由被告負擔。
　　(二)被告聲明：
      如主文所示。
三、兩造之爭點：
    據以異議商標於系爭商標申請註冊前，是否已成為著名商標？
　　(一)原告主張：
　    1.系爭爭點：
        原告據以異議之「SABRINA」及「Sabrina, The Teenage Witch」商標於參
        加人公司（Le Cordon Bleu Inernational B. V.）之審定第000000
        00號「Sabrina」商標於八十九年十一月六日申請註冊前，是否已成為著
        名商標，以及參加人系爭商標之註冊是否有致相關公眾混淆誤認之虞？
      2.「商標圖樣相同或近似於他人著名之商標或標章，有致公眾混淆誤認之虞者
        ，不得申請註冊」，為商標法第三十七條第七款所明定，同法施行細則第三
        十一條復規定：「本法第三十七條第七款所稱著名之商標或標章，指有客觀
        證據足以認定該商標或標章廣為相關事業或消費者所普遍認知者」，又依被
        告八十九年八月十日智商九八○字第八九五○○○五二號公告第二條規定：
        「本法所稱著名商標或標章，依其施行細則第三十一條第一項規定，指有客
        觀證據足以認定該商標或標章已廣為相關事業或消費者所普遍認知者」，又
        依該施行細則第十五條規定：「商標圖樣之近似，以具有普通知識經驗之購
        買人，於購買時施以普通所用之注意，有無混同誤認之虞判斷之」，判斷商
        標是否有混同誤認之虞，應就其各主要部分隔離觀察，所謂主要部分，係指
        商標之中具有識別他我商品之部分而言。又依行政院七十四年十月二日台七
        十四經字第一八○六八號函核定修正之商標近似審查基準，商標圖樣上之外
        文，有一單字相同或主要部分相同或近似，有混同誤認之虞者，如「美術牌
        ART」與「台灣亞都T.W.ART」及「NEW MASTER」與「統帥MASTER」即屬外觀
        近似商標，合先陳明。
      3.據以異議商標「SABRINA」以及「Sabrina, The Teenage Witch」早於系爭
        商標申請註冊前已成為一著名商標：
        (1)原告為一舉世知名之電影公司，於四十三年斥資當時美金兩百萬元拍攝浪
          漫愛情喜劇「SABRINA」，由著名影星奧黛麗赫本（Audrey Hepburn）領
          銜主演，由於故事精采感人，敘述富家少爺愛上窮家女之麻雀變鳳凰式現
          代神話，且主演者皆為當時之一線演員，該影片上演後頓時造成轟動，除
          於美國上演外，並於英國、加拿大、義大利、德國、奧地利、芬蘭、瑞典
          、丹麥、日本、菲律賓、韓國等等世界主要國家均熱烈上演。除電影外，
          「SABRINA」電影之錄影帶、DVD及小說等商品於市面上均有販售。由於「
          SABRINA」電影之成功，世界各地包括台灣老一輩人民對該電影均懷念不
          已，且由於此類型之愛情神話情節，永遠令人嚮往，原告遂於一九九五年
          （八十四年）以相同之故事情節，重拍該部電影，並請了現今好萊塢最熱
          門之兩千萬俱樂部中之影壇長春樹哈理遜福特（Harrison Ford），以及
          美麗氣質女明星茱莉雅歐蒙（Julia Ormond）為男女主角，此次重拍，一
          如預期般之成功，除美國於一九九五年上演外，於台灣、日本、德國、英
          國、西班牙、比利時、法國、新加坡、波多黎各、瑞典、香港、匈牙利、
          丹麥、波蘭等世界各地於一九九六亦陸續上演，且錄影帶DVD以及小說等
          現今仍有銷售或出租，因此，現今五、六年級之台灣中生代對「SABRINA
          」電影非常熟悉，自屬當然。
        (2)除「SABRINA」電影成功外，「SABRINA」兩部電影之錄影帶出租情形極為
          熱門，舉台灣為例其於本地至今仍可租到該電影之錄影帶及VCD，此有全
          台灣最大之錄影帶店百視達（BLOCKBUSTER）之網站資料可稽。該店於全
          台灣有一百一十家分店，遍及北中南東各地。倘一電影放映迄今四十餘年
          仍在出租中，其歷久不衰之情況，不容懷疑，否則，錄影帶公司不會一直
          出租一無人要租之錄影帶，因此，老中青三代或X世代Y世代均知悉該兩部
          賣座電影。
        (3)除「SABRINA」電影已為相關消費者耳熟能詳外，原告並於八十五年另推
          出一同樣以「SABRINA」為主要名稱之電視影集，但為與「SABRINA」電影
          區別，遂將電視影集之名稱取為「SABRINA, The Teenage Witch」。該影
          集主要係針對三歲以上，二十歲以下之青少年所拍攝，描述一名為
          SABRINA之女主角於十六歲時得到其家族所給之生日禮物，亦即魔法，從
          此開始了一段精采之故事，該影集於八十五年播出，至今仍然上演中，且
          係於ABC電視台之黃金時段九點到九點半檔播出，該影集於美國播出後，
          深受消費者喜歡，媒體上不斷報導該節目以及女主角之動態，此有一九九
          七年十月十八日出刊之「TV GUIDE」之特別報導、一九九八年五月十八日
          出刊之「NEW YORKER」以「Under Sabrina's spell」為名之報導、以及
          一九九八年九月二十八日於「Daily Variety」上以「SABRINA TOON SET
          FOR UPN」為標題之報導等等‧‧‧可稽。除於美國播出造成轟動外，該
          節目並授權近百個其他國家播出，且該電視影集之錄影帶、DVD，主題曲
          （theme song），以及小說（novel）等於市面上可購買到。台灣亦在授
          權播出國家之列，台灣之被授權人為Satellite Television Asian
          Region Ltd.，且於八十八年六月至十一月間於中視下午三點到三點半播
          出（「Sabrina, The Teenage Witch」於本地播出時之中文名稱為「少女
          魔法師」）。「Sabrina, The Teenage Witch」電視影集之主題曲並由當
          前最紅的歌星如辣妹合唱團 (SPICE GIRLS)、後街男孩（Backstreet
          Boys）、小甜甜布蘭妮（Britney Spears）等主唱，隨著該等於台灣知名
          之歌星之歌聲，縱使未看過該影集之消費者，亦可由其主題曲知悉該影集
          。
        (4)由於「Sabrina, The Teenage Witch」電視影集之成功，原告之關係企業
          Archie Comic Publications, Inc.並於八十八年製作了該影集之卡通版
          「Sabrina, The Animated Series」，該卡通影集亦於美國之電視上播出
          ，該卡通片主要係針對小朋友以及青少年，該卡通影集除於八十八年於美
          國ABC電台播出外，並陸續授權數十個國家播出，台灣亦在授權國家之列
          ，台灣之被授權人為TDC, Taiwan。
        (5)除「Sabrina, The Teenage Witch」及「SABRINA」電影、電視卡通外，
          原告及其關係企業並製作各種標示有「SABRINA」或「Sabrina, The
          Teenage Witch」之書籍及文具如鉛筆盒、鉛筆、筆記本、卡通書籍、彩
          色紙及衣服等販賣，並定期出版期刊，介紹女主角之髮式、服飾等，以供
          影迷收藏。其出版之書籍於本地亦可購買到，此有大葉高島屋內之紀伊國
          屋書店所販售之三本書籍及其開立之發票可稽。綜上可知，據以異議商標
          「SABRINA」及「Sabrina, The Teenage Witch」由四○年代電影放映至
          今，由於不斷的推陳出新，其影迷年齡從爺爺奶奶（觀看四十三年推出之
          「SABRINA」之觀眾），四、五年級生之爸爸媽媽（八十四年之「SABRINA
          」之觀眾），當今收看之青少年（「Sabrina, The Teenage Witch」之觀
          眾），以及小小朋友（「Sabrina, The Animated Series」之觀眾）。透
          過電視、電影及書籍等最具傳播能力之傳播媒體之長達五十之久廣之傳播
          ，據以異議商標已成為消費者知悉之商標，足堪認定。原告欲再陳明者，
          據以異議商標之知名度由參加人公司（Le Cordon Bleu Inernational B.
          V.）於其官方網站上之公司簡介記載：「於一九五四年，奧黛麗赫本（
          Audrey Hepburn）來到本公司宣傳其電影SABRINA」，可為最佳註腳，此
          有其官方網站可稽。參加人此一陳述不僅足以證明據以異議商標之知名度
          ，亦同時證明參加人係於知悉之情況下故意使用據以異議商標以攀附據以
          異議商標之知名度。
        (6)被告及訴願機關謂據以異議商標之知名度應係在其電影之中文名稱「新龍
          鳳配」，而非據以異議商標「SABRINA」；惟，被告及訴願機關既認為據
          以異議商標之電影中文名稱於本地已為相關消費者所知悉，則據以異議商
          標「SABRINA」應與該中文般同樣為相關消費者知悉，蓋「SABRINA」並非
          僅為電影或電視之英文名稱，實際上係該電影電視劇中女主角之名字，由
          於該電影電視主要之情節係描述女主角麻雀變鳳凰之故事（電影），或是
          女主角具有魔法之後每天所發生之事情（電視），女主角均是劇中之靈魂
          人物，整個故事圍繞其發展，因此，劇中每兩三句對白即會提到女主角名
          字，故只要有看過該電影電視之人，對於劇中提及千百次之女主角名字，
          不可能不知道。且此電影電視，於本地放映時均係以英語發音，觀眾一定
          會聽到女主角之名字。再由上述其他證據資料顯示，於百視達錄影帶店之
          網頁中，蒐尋電影名稱之方式亦係由英文名稱蒐尋，以及前揭證據資料中
          各網頁介紹據以異議商標亦均係以「SABRINA」作為關鍵字蒐尋，上述種
          種證據足證據以異議商標「SABRINA」應與其中文名稱「新龍鳳配」同具
          有相當之知名度。原告欲再陳明者，據以異議商標「SABRINA」由四○年
          代於台灣播放電影至今，已成為經典電影，嗣於六年前重新製作放映新版
          「SABRINA」，亦為台灣之賣座電影，更有電視影集「Sabrina, The
          Teenage Witch」於中視播出半年之久，以及各種卡通、書籍等，及「
          SABRINA」電影之錄影帶於台灣現今均可租到，實難想像於此種廣泛使用
          下，據以異議商標仍不為消費者知悉。
        (7)除廣泛使用外，原告及其關係企業並將據以異議商標「SABRINA」廣泛註
          冊於世界各主要國家，如美國、日本、國際註冊、英國、義大利、德國、
          法國、丹麥、荷比盧、瑞士、、等，此有註冊資料可稽，由此廣泛註冊亦
          可見其保護據以異議商標，不遺餘力。
      4.系爭商標與據以異議商標近似：
        系爭商標為「SABRINA」，據以異議商標一為與被異議商標完全相同之「
        SABRINA」，另一「Sabrina, The Teenage Witch」則以「SABRINA」為商標
        之主要部分，兩商標屬近似商標應無疑義。比較系爭商標與據以異議商標，
        二者完全相同，或主要部分相同，故系爭商標與據以異議商標屬近似商標，
        實屬明確，且該等商標之近似，業經被告與訴願機關於處分書中明確承認。
      5.系爭商標有致消費者混淆誤認之虞：
        據以異議商標已成為一著名商標已如前述，且系爭商標與據以異議商標為近
        似商標亦係不爭之事實，系爭商標指定專用之商品復與據以異議商標使用之
        商品相同或類似，同為印刷出版物、書籍、照片、畫筆、筆等商品，因此，
        消費者於交易場所購買時，自然會混淆誤認系爭商標所表彰之商品為原告所
        產製，或為原告所授權製造之商品，致生混淆誤認或誤購之情事。此種混淆
        誤認之情形於賣座電影中特別明顯，如當今最熱門之哈利波特（Harry
        Potter）電影，任何商品只要有哈利波特之商標於上，即會立刻提高消費者
        之購買慾。遑論據以異議商標除電影外，亦已廣泛使用於第十六類之書籍，
        此由原告於「Sabrina, The Teenage Witch」電視影集成功之後，均將該節
        目之每個單元出版書籍，合計至今已出版至少三十五本以上以「Sabrina,
        The Teenage Witch」為名之書籍，可資為證。除書籍外，原告亦產製各種
        文具週邊商品如鉛筆盒、鉛筆、彩色紙、海報等商品，該等商品更係暢銷電
        影或電視最普遍之週邊商品，此等週邊商品收入之價值有時甚至高過電影票
        房之收入，蓋消費者於喜歡電影電視後，習慣性會購買書籍或主角之海報照
        片文具等產品收藏，由此，益證系爭商標有致消費者混淆誤認之虞，揆諸商
        標法第三十七條第七款之規定，自應否准系爭商標之註冊。
      6.綜上事實及理由，系爭商標有違反商標法第三十七條第七款之情事，彰彰明
        甚，請判決如訴之聲明，以維法制，並為原告之合法權益。
    (二)被告主張：
      1.商標圖樣「相同或近似於他人著名之商標或標章，有致公眾混淆誤認之虞者
        」，不得申請註冊，為系爭商標異議審定時商標法第三十七條第七款所明定
        。而衡酌兩商標是否近似，以具有普通知識經驗之購買人，於購買時施以普
        通所用之注意，有無混同誤認之虞判斷之。所稱著名商標或標章，係指有客
        觀證據足以認定該商標或標章已廣為相關事業或消費者所普遍認知者，復為
        同法施行細則第十五條第一項及第三十一條第一項所明定。而所謂「有致公
        眾混淆誤認之虞者」，係指商標或標章有使相關消費者對其所表彰之商品來
        源或產製主體發生混淆誤信之虞而言，其立法意旨在防止混淆，維護交易安
        全，保護消費者利益，故本款之適用除須申請註冊之商標相同或近似於他人
        著名之商標或標章外，尚須因而有致公眾發生混淆誤認之虞者，始足當之。
      2.本件被告原處分係以系爭審定第九九○二七三號「Sabrina」商標圖樣，與
        據以異議之「Sabrina」、「Sabrina - THE TEENAGE WITCH」商標圖樣固屬
        近似。惟外文「Sabrina」係普通習知習見之女子名，且國內一般業者以之
        作為商標圖樣，獲准註冊於各類商品者不在少數，該外文應非原告所獨創；
        且原告所拍攝之電影，較為國內消費者熟悉者應是「新龍鳳配」之名稱，而
        不是「Sabrina」；至另一「Sabrina - THE TEENAGE WITCH」影集則是在美
        國國內播映，並無客觀證據顯示該影集於國內已廣為消費者所熟知，難謂原
        告使用之「Sabrina」、「Sabrina - THE TEENAGE WITCH」等商標所表彰之
        特定來源主體識別性，已超越消費者所認知其係普通女子名之認識，而達於
        著名。又二者所指定使用之商品，其內容、性質或功能、用途各不相同，產
        製主體、消費場所、消費方式亦有明顯差異，亦不致使消費者產生混淆誤認
        之虞，乃為異議不成立之處分。
      3.原告不服，訴稱「Sabrina」、「Sabrina - THE TEENAGE WITCH」商標為其
        首先使用，前者係其於西元一九五四年斥資兩百萬美元拍攝之浪漫愛情喜劇
        「Sabrina」（中文電影名稱為「龍鳳配」），由當時知名女星奧黛麗赫本
        領銜主演，並於西元一九九五年斥資五千八百萬美元重新拍攝製作（中文電
        影名稱為新龍鳳配），二者均於美國、德國、奧地利、芬蘭‧‧‧及我國等
        國家播映，並將「Sabrina」之錄影帶、DVD及小說等商品授權給該等國家，
        且由台灣地區最大之錄影帶出租店百視達至今仍有出租該錄影帶，可知「
        Sabrina」已為國內老中青三代所知悉。而後者亦為原告於西元一九九六年
        推出之電視影集，其於我國亦有授權播出，雖該中文節目名稱為「少女魔法
        師」，但該節目之英文名稱則為「Sabrina - THE TEENAGE WITCH」，且實
        際播出時，係以英文為主；另該電視影集之主題曲均由當前最紅的歌星如辣
        妹合唱團、後街男孩、小甜甜布蘭妮等主唱，而隨著該等知名歌星之歌聲傳
        遍全世界，縱使未看過該影集之消費者，亦知悉該影集，故據以異議之「
        Sabrina」、「Sabrina - THE TEENAGE WITCH」商標已達於著名。又據以異
        議「Sabrina」、「Sabrina - THE TEENAGE WITCH」商標亦廣泛使用於商標
        法施行細則第四十九條所定商品及服務分類表第十六類之書籍、鉛筆盒、鉛
        筆、海報等商品，故系爭商標指定使用於商標法施行細則第四十九條所定商
        品及服務分類表第十六類之書籍等商品，亦有致消費者產生混淆誤認之虞，
        據此請求撤銷原處分云云。
      4.經查，系爭商標外文「Sabrina」係一般外文女子名，並非原告所獨創，原
        告以其為名，先、後拍攝成電影（國內電影譯名為「龍鳳配」及「新龍鳳配
        」），且以該電影曾在我國播映、其錄影帶、DVD及小說等商品亦授權國內
        業者銷售或出租等，據此認為外文「Sabrina」在國內已達於著名。惟該等
        影片依原告所送證據資料所示，為國內消費者所熟悉者應是「龍鳳配」或「
        新龍鳳配」，客觀上並無證據顯示該外文「Sabrina」在國內已廣為消費者
        所熟知；又原告拍攝之「Sabrina - THE TEENGE WITCH」影集，其在我國係
        以「少女魔法師」之名稱播映，雖該電視影集之主題曲由當紅歌星如辣妹合
        唱團、後街男孩、小甜甜布蘭妮等所主唱，惟尚難執此即認「Sabrina -
        THE TEENAGE WITCH」之商標，已廣為國內消費者所知悉；另原告提供之「
        Sabrina - THE TEENAGE WITCH」英文小說、期刊等，亦無證據資料顯示其
        在國內已廣為流行，客觀上尚難謂該影集於國內已廣為消費者所熟知。是依
        原告提供之現有資料，尚難謂其首先使用之「Sabrina」、「Sabrina - THE
        TEENAGE WITCH」等商標在國內已達於著名。從而，參加人以系爭商標申請
        註冊以表彰其商品，客觀上應不致有使消費者對其所表彰商品之來源或產製
        主體產生混淆誤認而予購買之虞。
      ５綜上論述，被告原處分，洵無違誤，敬請駁回原告之訴。
    (三)參加人主張：
      1.按商標圖樣「相同或近似於他人著名之商標或標章，有致公眾混淆誤認之虞
        者」不得申請註冊，為本件系爭商標公告時﹙即八十六年五月七日修正公布
        、八十七年十一月一日施行﹚商標法第三十七條第七款所明定。該條款之適
        用，指以不公平競爭之目的，非出於自創而抄襲他人已使用之著名商標或標
        章申請註冊並有致公眾混淆誤認之虞者。又所稱「著名商標或標章」，指有
        客觀證據足以認定該商標或標章已廣為相關事業或消費者所普遍認知者，復
        為同法施行細則第三十一條第一項所明定。
      2.本案主要爭執點為據以異議「Sabrina」、「Sabrina The Teenage Witch
        」商標是否已達著名之程度：
        (1)查原告所提之證四號至證八號等證物，皆屬原告發行之電影「SABRINA」
          的宣傳資料與影片、小說，所出現之外文「SABRINA」僅為影片之片名而
          非商標，如同電影名稱「SPEED」、「FINDING NEMO」等。又原告所提之
          證十一號至證十八號等證物，係屬原告推出之影集及卡通「Sabrina The
          Teenage Witch」之影片名稱，如同影集「MACGYVER」、「The A-team」
          、「Knight Rider」等，亦非商標名稱。況且「著作權」與「商標」係二
          個不同之權利範疇，縱如原告所稱上述證物足以證明其拍攝之電影及影集
          已臻著名之程度，亦僅能證明上述電影及影集等「著作」已達著名，而非
          證明「據以異議商標」係屬著名。
        (2)退萬步言，縱使原告發行之電影「SABRINA」與影集及卡通「Sabrina The
          Teenage Witch」確屬有名，惟查：
          原告推出之電影「SABRINA」與影集「Sabrina The Teenage Witch」在
          　貴國上映時係以片商命名之中文名稱「龍鳳配」＼「少女魔法師」作為
            宣傳之主軸，而非原文電影名稱「SABRINA」或原文電視名稱「Sabrina
            The Teenage Witch」，此為　貴國電影及電視界慣用之手法，如同電
            影「SPEED」為「捍衛戰警」、「FINDING NEMO」為「海底總動員」，
            影集「MACGYVER」為「百戰天龍」、「The A-team」為「天龍特攻隊」
            、「Knight Rider」為「霹靂遊俠」等。經過密集宣傳，貴國之民眾僅
            知悉該等影片或影集之中文片名，鮮有熟悉該等影片或影集之原文名稱
            。因此，原告無法提供證據顯示原文片名「SABRINA」與「Sabrina The
            Teenage Witch」在貴國境內已廣為消費者所熟知，卻空言貴國消費者
            早已知悉據以異議「Sabrina」、「Sabrina The Teenage Witch」商標
            之存在，此等缺乏實證之推論，顯為謬論。
          次查原告訴稱「Sabrina The Teenage Witch」影集之主題曲由當紅的
            歌星所主唱，隨著該等於台灣知名之歌星的歌聲，縱使未看過該影集之
            消費者，亦可由其主題曲知悉該影集云云‧‧‧此等推論實為謬論。查
            消費者聽到歌曲播放時，係直接聯想到演唱歌曲之歌手，而非歌曲是否
            為那部電影或電視影集之主題曲，更何況聽到外文歌曲時，消費者瞬間
            能聯想到演唱之國外歌星已屬不易，遑論聯想到影集。原告卻違反經驗
            法則，做出上述邏輯不通之推論，實屬強辯之詞。
          從原告所舉之證據中，參加人無法看出哪一證據明顯為據以異議商標之
            使用證據，更無法得出據以異議商標於本件系爭商標之申請日前（八十
            九年十一月六日）已廣為貴國消費者所熟知之結論。在無法證明據以異
            議商標係屬著名之情況下，原告故意以「凡是『著作權』之著名證據皆
            可視為『商標權』之著名證據」之錯誤推論企圖誤導鈞院，實有可議之
            處。
        (3)因此，原告既然無法證明據以異議「Sabrina」、「Sabrina The Teenage
          Witch」商標於貴國境內已達著名，則參加人以外文「Sabrina」作為系爭
          第九九○二七三號「Sabrina」商標之圖樣申請註冊，此舉並無使相關業
          者及一般消費者對其商品來源或產製主體產生混淆誤認，則本件系爭商標
          當然無違反公告時商標法第三十七條第七款之規定。
        (4)綜上所述，本件系爭商標並無違反公告時商標法第三十七條第七款之規定
          ，原告之訴實無理由，為此謹請判決如參加聲明，以符法制並維參加人之
          權益。
　　理  由
一、按商標圖樣「相同或近似於他人著名之商標或標章，有致公眾混淆誤認之虞者」
    ，不得申請註冊，為系爭商標異議審定時商標法第三十七條第七款所明定。而衡
    酌兩商標是否近似，以具有普通知識經驗之購買人，於購買時施以普通所用之注
    意，有無混同誤認之虞判斷之。又所稱著名商標或標章，係指有客觀證據足以認
    定該商標或標章已廣為相關事業或消費者所普遍認知者，復為同法施行細則第十
    五條第一項及第三十一條第一項所明定。而所謂「有致公眾混淆誤認之虞者」，
    係指商標或標章有使相關消費者對其所表彰之商品來源或產製主體發生混淆誤信
    之虞而言，其立法意旨在防止混淆，維護交易安全，保護消費者利益，故本款之
    適用除須申請註冊之商標相同或近似於他人著名之商標或標章外，尚須因而有致
    公眾發生混淆誤認之虞者，始足當之。
二、本件參加人於八十九年十一月六日以「Sabrina」商標，指定使用於商標法施行
    細則第四十九條所定商品及服務分類表第十六類之印刷出版物、紙板、書籍、評
    論刊物、報紙、烹飪及酒學雜誌、照片、畫筆、打字機、紙牌、事務用紙、噴出
    式紙帶、燙髮紙、果實保護紙、衛生用紙、紙餐巾、紙桌巾、紙手帕、貼紙、念
    珠、十字架、香冥紙、祭祀用紙製假禮品、水彩、嬰兒紙尿褲、紙尿片、紙型、
    紙袋、紙盒、紙箱、塑膠製之袋、膠紙、膠帶、膠水、漿糊、印章箱、畫具盒、
    筆、筆刷、筆盒、硯台、墊板、握筆器、筆座、紙製旗幟、家庭或廚房用保鮮膜
    等商品，向被告申請註冊，經被告准列為審定第九九○二七三號商標（圖樣如附
    圖一所示）。嗣原告以該審定商標有違商標法第三十七條第七款之規定，檢具「
    Sabrina」、「Sabrina - THE TEENAGE WITCH」等商標（圖樣如附圖二所示），
    對之提起異議，案經被告審查，認系爭商標圖樣與據以異議商標圖樣固屬近似，
    惟外文「Sabrina」係普通習知習見之女子名，且國內一般業者以之作為商標圖
    樣，獲准註冊於各類商品者不在少數，該外文應非原告所獨創；且原告所拍攝之
    電影，較為國內消費者熟悉者應是「新龍鳳配」之名稱，而不是「Sabrina」；
    至另一「Sabrina - THE TEENAGE WITCH」影集則是在美國國內播映，並無客觀
    證據顯示該影集於國內已廣為消費者所熟知，難謂原告使用之「Sabrina」、「
    Sabrina - THE TEENAGE WITCH」等商標所表彰之特定來源主體識別性，已超越
    消費者所認知其係普通女子名之認識，而達於著名；又二者所指定使用之商品，
    其內容、性質或功能、用途各不相同，產製主體、消費場所、消費方式亦有明顯
    差異，亦不致使消費者產生混淆誤認之虞，乃為異議不成立之處分。原告不服，
    依序提起訴願及行政訴訟；兩造及參加人之主張，各如事實欄所載，其爭點厥為
    據以異議商標於系爭商標申請註冊前，是否已成為著名商標？
三、經查，系爭商標外文「Sabrina」係一般外文女子名，國內一般業者以之作為商
    標圖樣，獲准註冊於各類商品者不在少數，該外文應非原告所獨創；原告以其為
    名，先、後拍攝成電影（國內電影譯名為「龍鳳配」及「新龍鳳配」），且以該
    電影曾在我國播映、其錄影帶、DVD及小說等商品亦授權國內業者銷售或出租等
    ，據此主張外文「Sabrina」在國內已達於著名。惟該等影片依原告所送證據資
    料所示，為國內消費者所熟悉者應是「龍鳳配」或「新龍鳳配」，客觀上並無證
    據顯示該外文「Sabrina」在國內已廣為消費者所熟知；又原告所拍攝之「
    Sabrina - THE TEENAGE WITCH」影集，其在我國係以「少女魔法師」之名稱播
    映，雖該電視影集之主題曲由當紅歌星如辣妹合唱團、後街男孩、小甜甜布蘭妮
    等所主唱，惟尚難執此即認「Sabrina - THE TEENAGE WITCH」之商標，已廣為
    國內消費者所知悉；另原告所提供之「Sabrina - THE TEENAGE WITCH」英文小
    說、期刊等，亦無證據顯示其在國內已廣為流行，客觀上尚難謂該影集於國內已
    廣為消費者所熟知。何況影片（集）、書籍名稱，究屬著作權之範疇，亦難謂係
    商標之使用。是依原告所提供之現有資料，尚難謂其首先使用之「Sabrina」、
    「Sabrina - THE TEENAGE WITCH」等商標在國內已達於著名。從而，參加人以
    系爭商標申請註冊以表彰其商品，客觀上即難謂有使消費者對其所表彰商品之來
    源或產製主體產生混淆誤認而予購買之虞。被告以系爭商標未違反異議審定時商
    標法第三十七條第七款之規定，所為異議不成立之處分，並無違誤，訴願決定予
    以維持，亦無不合。原告仍執前詞，訴請撤銷，及命被告就系爭商標異議案作成
    撤銷註冊之處分，均無理由，應予駁回。
據上論結，本件原告之訴為無理由，依行政訴訟法第九十八條第三項前段，判決如主
文。
中　　　華　　　民　　　國　　九十三　　年　　　八　　　月　　 十一 　　日
                           臺 北 高 等 行 政 法 院  第一庭
           　　　　　　　　　　　　　　　　　審判長 法　官  徐瑞晃
           　　　　　　　　　　　　　　　　　　　　 法　官  蕭惠芳
           　　　　　　　　　　　　　　　　　　　　 法　官  李得灶
右為正本係照原本作成。
如不服本判決，應於送達後二十日內向本院提出上訴狀並表明上訴理由，如於本判決
宣示後送達前提起上訴者，應於判決送達後二十日內補提上訴理由書（須按他造人數
附繕本）。
中　　　華　　　民　　　國　　九十三　　年　　　八　　　月　　 十七 　　日
            　　　　　　　　　　　　　　    　      書記官  陳清容
